臺灣臺北地方法院刑事裁定
109年度聲字第2101號
聲  請  人
即  被  告  趙正宇



選任辯護人  楊榮宗律師
上列聲請人因本院109年度原矚重訴字第1號貪污等案件，聲請發
還扣押物，本院裁定如下：
    主  文
聲請駁回。
    理  由
一、聲請意旨如附件「刑事發還扣押物聲請狀」所載。　
二、按可為證據或得沒收之物，得扣押之；扣押物若無留存之必
    要者，不待案件之終結，應以法院之裁定或檢察官之命令發
    還之，其係贓物而無第三人主張權利者，應發還被害人，刑
    事訴訟法第133條第1項、第142條第1項分別定有明文。所謂
    「無留存之必要」，係指扣押物作為證據之必要性不足或是
    扣押物無毀損滅失之虞或認為扣押物不能證明與行為人之犯
    罪行為有關者而言。是以，扣押物如非得沒收之物，又無第
    三人主張權利者，原則上受理訴訟繫屬之法院即應依聲請裁
    定發還，或依同法第142條第2項之規定，因所有人、持有人
    或保管人之請求，命其負保管之責，暫行發還，然倘仍有留
    存為證據或其他必要情形，仍得繼續扣押之。而此扣押必要
    性有無問題，乃審理法院依案件調查結果審酌，屬法院裁量
    之權限。從而，扣押物若非得沒收之物，又無留作證據之必
    要者，即無留存之必要，受理訴訟繫屬之法院應依職權或依
    聲請裁定發還。
三、經查：
  ㈠關於聲請人所聲請發還扣押物品編號B8-4、B8-5之IPHONE手
    機二支(手機IMEI號碼分別為000000000000000、0000000000
    00000)，前經劉育信及陳筱青聲請發還，本院業以109年度
    聲字第2253號裁定准予發還劉育信及陳筱青二人，是聲請人
    此部分之聲請核屬無據，應予駁回。
  ㈡又扣押物品編號B7-3之SONY手機一支確為聲請人所有，且未
    經檢察官列為本案起訴書證據清單之證據之一，惟該手機之
    資料，係作為聲請人另案涉嫌貪污治罪條例部分使用，該部
    分之犯罪事實前固經臺灣臺北地方檢察署(下稱臺北地檢署)
    檢察官為不起訴處分，然此部分之犯罪事實經職權送再議而
    尚未確定，故檢察官認尚不得發還，應俟該不起訴處分確定
    後，由聲請人再為聲請等語，有臺北地檢署109年10月13日
    北檢欽民109蒞17136字第1099084567號函及所附檢察官補充
    理由書在卷可參；嗣臺灣高等檢察署認聲請人涉嫌貪污治罪
    條例部分有尚待查證之處，而撤銷原不起訴處分發回續行偵
    查等情，另有109年12月25日北檢欽民109蒞17136字第10991
    08842號函附卷可佐。經本院審酌因聲請人涉嫌貪污治罪條
    例之罪原不起訴部分已被撤銷，故日後就此部分之犯罪事實
    確有再查證之可能性，而該等扣押物即有留作證據之必要；
    且衡酌本案目前審理進度，尚無從判斷本件聲請人聲請發還
    之扣押物，是否確皆無留存之必要性，尚待日後調查結果而
    定，爰裁量不予發還。從而，聲請人就此部分之聲請亦應予
    駁回。
四、依刑事訴訟法第142條第1項前段、第220條，裁定如主文。
中　　華　　民　　國　　110 　年　　1　　月　　 14  　日
　　　　　　　　　刑事第九庭  審判長法　官  黃怡菁 　
　　　　　　　　　　　　　　　　    法　官  商啟泰
                                    法  官　蔡宗儒
上正本證明與原本無異。
如不服本裁定，應於裁定送達後5日內向本院提出抗告狀。
                                    書記官  劉郅享
中　　華　　民　　國　　110 　年　　1 　　月　　14　　日
附件：